臺灣臺中地方法院行政訴訟判決
110年度交字第193號
原      告  蔡宗翰  
被      告  臺中市交通事件裁決處
                      設臺中市○○區○○○路00號
代  表  人  黃士哲    住同上
訴訟代理人  黃曉妍律師
上列當事人間交通裁決事件，原告不服被告民國110年4月19日中
市裁字第68-GDH254396、68-GU0000000號裁決書，提起行政訴訟
，本院判決如下：
    主  文
原告之訴駁回。
訴訟費用新臺幣參佰元由原告負擔。
    事實及理由
一、程序事項：按行政訴訟法第237 條之7 規定，交通裁決事件
    之裁判，得不經言詞辯論為之。本件屬交通裁決事件，依兩
    造所述各節及卷內資料其事證已臻明確，本院認無經言詞辯
    論之必要，爰不經言詞辯論而為判決。
二、事實概要：原告所有號牌1811-F9號自用小客車（下稱系爭
    車輛）於民國110年2月21日18時2分許，行經臺中市○○區○○
    路○段○00○0○○號)陸橋上，因「任意以迫近迫使他車讓道」
    及「任意迫近迫使他車讓道(處車主)」之違規行為，遭民眾
    於110年2月22日檢具事證檢舉，經臺中市政府警察局清水分
    局（下稱舉發機關）員警認定該車違反道路交通管理處罰條
    例第43條第1項第3款、第43條第4項之規定，遂逕行對車主
    即原告掣開第GDH254396、GU0000000號舉發違反道路交通管
    理事件通知單。原告於到案期限內，檢具事證及應歸責人相
    關資料，向被告告知應歸責人即原告，被告續於110年4月19
    日以中市裁字第68-GDH254396號裁決書（下稱原處分一），
    依道路交通管理處罰條例第43條第1項第3款、第63條第1項
    第3款、第24條第1項第3款及「違反道路交通管理事件統一
    裁罰基準表」之規定，按期限內到案之基準，裁處原告第1
    階段罰鍰新臺幣（下同）18,000元，記違規點數3點，並應
    參加道路交通安全講習，並於同日以中市裁字第68-GU00000
    00號裁決書（下稱原處分二），依道路交通管理處罰條例第
    43條第4項及「違反道路交通管理事件統一裁罰基準表」之
    規定，裁處車主即原告吊扣汽車牌照3個月。
三、原告主張略以：㈠原告當時要下交流道(中華路)打了右邊方
    向燈，觀看右後照鏡切入安全距離，使變換右行駛外車道，
    被普通重型機車加速從原告車輛右後方迫近至右前方一直迫
    近，導致原告車輛逐漸減速被迫往左偏移。㈡民眾檢舉所提
    供影片沒有證據力也沒有公權力認證。㈢民眾提供影像跟警
    員開單的照片完全看不出有任意迫近迫使他車讓道等語，並
    聲明：原處分一、二撤銷，訴訟費用由被告負擔。
四、被告答辯則以：
  ㈠本件應適用之法律依據為道路交通管理處罰條例第43條第1項
    第3 款及第43條第4 項、第63條第1 項第3 款、第24條第1
    項第3 款、第7 條之1 、第85條第1 項、道路交通安全規則
    第91條第2 項、第94條第1項及第3項、第98條第1項第6款、
    第101條第1項等規定。
  ㈡案經轉據舉發機關110年4月9日中市警清分交字第1100010123
    號函復說明略以：「經審查採證影片，該1811-F9號車輛行
    經違規地點任意以迫近方式迫使他車讓道，違規事實明確，
    本分局員警依法舉發，尚無違失」。
  ㈢從檢舉民眾機車行車錄器及系爭車輛前方行車紀錄器畫面顯
    示，該車雖違規行駛汽車道，系爭車輛自得以其行車紀錄器
    檢舉，惟系爭車輛行經違規路段，明知該車行駛於外側車道
    且車速極快，卻仍向持續右貼近該車，使該車被迫向右閃避
    ，認系爭車輛違反「道交條例」第43條第1項第3款「任意以
    迫近、驟然變換車道或其他不當方式，迫使他車讓道」之事
    證明確。至於該車違規行駛汽車道部分與系爭車輛違規事實
    之認定無礙，自難以該車違規行駛汽車道為由主張免罰等語
    ，並聲明：原告之訴駁回，訴訟費用由原告負擔。
五、本院之判斷：
  ㈠按「汽車行駛時，不得任意以迫近、驟然變換車道或其他不
    當方式，迫使他車讓道。」、「汽車駕駛人，駕駛汽車有下
    列情形之一者，處新臺幣6 千元以上2 萬4 千元以下罰鍰，
    並當場禁止其駕駛：三、任意以迫近、驟然變換車道或其他
    不當方式，迫使他車讓道。」、「汽車駕駛人有第1 項第1
    款至第4 款或前項行為者，並吊扣該汽車牌照3 個月；經受
    吊扣牌照之汽車再次提供為違反第1 項第1 款、第3 款、第
    4 款或前項行為者，沒入該汽車。」、「汽車駕駛人有下列
    各款所列條款之一者，除依原條款處罰鍰外，並予記點：三
    、有第43條……情形之一者，各記違規點數3點。」、「汽車
    駕駛人，有下列情形之一者，應接受道路交通安全講習：三
    、有第43條規定之情形。」道路交通安全規則第91條第2項
    、道路交通管理處罰條例第43條第1項第3款、第4項、第63
    條第1項第3款及第24條第1項第3款分別定有明文。
  ㈡查本件如事實概要所述之情事，有舉發機關第GDH000000 號
    舉發違反道路交通管理事件通知單、舉發機關110年4月9日
    中市警清分交字第1100010123號函、原處分一暨送達證書、
    原處分二暨送達證書、違規資料查詢、汽車車籍查詢、駕駛
    人基本資料、舉發機關第GU0000000 號舉發違反道路交通管
    理事件通知單、採證光碟等資料附卷可稽（見本院卷第53、
    61、67-75頁），堪信為真實。
  ㈢經查，本院勘驗調查舉發機關提供之採證光碟，製成勘驗筆
    錄附卷為證（見本院卷第79頁），勘驗結果為：㈠檢舉民眾
    機車行車錄器畫面時間2021/02/21 18：02：14時至18：02
    ：41時檢舉民眾機車(下稱該車)以時速106公里的速度行駛
    於臺中市○○區○○路○段○00○○○號陸橋往北方向之外側車道，
    當時號牌1811-F9(下稱系爭車輛)行駛於該車左前方之內側
    車道，與該車距離不到1組車道線，即顯示右側方向燈，並
    將右側車輪不停往右貼近該車，兩車不停鳴按喇叭，該車向
    右閃避，系爭車輛仍持續向右逼近，並打開副駕駛座窗戶向
    該車駕駛對話。㈡系爭車輛前方行車紀錄器畫面時間2021/02
    /21 17：59：04時，系爭車輛行駛於臺中市○○區○○路○段○00
    ○○○號陸橋往北方向之內側車道，之後向右偏移，17：59：1
    1時兩車不停鳴按喇叭，系爭車輛持續向右偏移，17：59：1
    7時至17：59：54時，該車超越系爭車輛，系爭車輛乘客表
    示「不要一直叭他啦，車上有小朋友」，系爭車輛駕駛表示
    「你們是白牌哦，我要檢舉你們哦」，之後該車行駛至系爭
    車輛前方，畫面顯示該車確為白牌車，之後該車向右變換車
    道，往中華路方向下橋，系爭車輛也跟著下橋。
  ㈣依上開勘驗結果可知，檢舉民眾駕駛該車行駛於臺中市○○區○
    ○路○段○00○○○號路橋往北方向之外側車道，系爭車輛行駛於
    該車前方之內側車道，顯示右側方向燈，不顧該車正行駛於
    外側車道，直接向右變換車道，逼近該車，迫使該車向右閃
    避讓道等情。雖原告主張有保持安全距離後才變換車道，係
    被該車加速迫近云云，然勘驗畫面清楚顯示，當時原告駕駛
    系爭車輛與該車距離不到1組車道線，即直接向右變換車道
    ，非如原告所述係該車迫近所致，故原告上開主張，不可採
    信。而原告駕駛系爭車輛以近距離貼近該車之方式行駛，並
    迫使該車之行為，已可預見該車僅得以讓道之方式避免危險
    ，是以原告所有系爭車輛於上開時、地，確有「任意以迫近
    迫使他車讓道」之違規事實，核已該當道路交通管理處罰條
    例第43條第1 項第3 款之規定。
  ㈤至於原告主張民眾檢舉影片沒有證據力云云，然觀諸違反道
    路交通管理事件統一裁罰基準及處理細則第10條第1項、第2
    項第5款、第22條第2項規定，其規範意旨係考量警力有限及
    民眾取巧違規成性，為交通秩序混亂原因之一，一般民眾如
    能利用適當管道檢舉交通違規，除可彌補警力之不足外，亦
    將產生極大之嚇阻效果，以達到維護道路交通安全之行政目
    的。是如一般民眾見有違規事件，皆可敘明違規事實或檢具
    違規證據資料，向公路主管或警察機關檢舉，經查證檢舉人
    所檢送之檢舉資料具體明確屬實者，即應行舉發，不待經濟
    部標準檢驗局檢定合格之儀器採證，亦不以執法人員在場為
    必要。且現今一般車輛駕駛人多數加裝行車紀錄器於車輛，
    用以紀錄行駛時之情況，俾利與他車發生交通事故時，得以
    舉證還原事實；又行車紀錄器僅係將影像透過鏡頭及感光、
    儲存設備予以紀錄、存檔，以利於保存交通違規轉瞬發生之
    當下，藉以彌補警力之不足，尚非如雷達測速儀、呼氣酒精
    濃度測試器等涉及量測數據而需經度量衡檢驗或校正，方得
    以判定實際之違規事實，本無須以由經濟部標準檢驗局檢驗
    合格，為其檢舉合法性之依據。況經本院調查勘驗結果，檢
    舉民眾行車紀錄器畫面並無遭變造、偽造之虞，其畫面自然
    連續不中斷，系爭車輛迫使該車讓道之行為均清晰可辨，且
    本件原告違規行為之事實，係由檢舉民眾於110年2月22日提
    供科學儀器取得之錄影證據向舉發機關提出檢舉，經舉發機
    關查證屬實予以舉發等情。又檢舉民眾車輛與系爭車輛係偶
    然相逢，而系爭車輛上開違規，又屬瞬間之偶發事件，且對
    檢舉人而言，上開違規情節非其可事先預料，亦可排除蓄意
    造假之可能。是原告所執上開主張，均非可採。
六、綜上所述，原告違規事證明確，被告依法所為原處分一、二
    並無違誤，原告訴請撤銷，為無理由，應予駁回。
七、本件第一審裁判費為300 元，應由原告負擔，爰確定第一審
    訴訟費用額如主文第2 項所示。
據上論結，本件原告之訴為無理由，依行政訴訟法第237 條之7
、第98條第1 項前段、第237 條之8 第1 項，判決如主文。
中　　華　　民　　國　　110 　年　　11　　月　　19　　日
                  行政訴訟庭　法　官　楊萬益
以上正本證明與原本無異。
如不服本判決，應於判決送達後20日內，向本院提出上訴狀，其
未表明上訴理由者，應於提出上訴後20日內向本院補提理由書（
均須按他造人數附繕本）。上訴理由應表明關於原判決所違背之
法令及其具體內容，或依訴訟資料可認為原判決有違背法令之具
體事實。
中　　華　　民　　國　　110 　年　　11　　月　　22　　日
                              書記官　林柏名